臺灣高等法院刑事判決　　　　　　　　　　　　　九十三年度上訴字第二五０三號
　　上　訴　人
　　即　被　告　乙○○
　　指定辯護人　本院公設辯護人　甲○○
右上訴人因殺人未遂案件，不服臺灣基隆地方法院九十三年度訴字第三０九號，中華
民國九十三年八月五日第一審判決（起訴案號：臺灣基隆地方法院檢察署九十二年度
偵緝字第一０四號），提起上訴，本院判決如左：
    主  文
上訴駁回。
    事  實
一、乙○○曾於民國九十年間因違反毒品危害防制條例，經臺灣板橋地方法院判處有
    期徒刑六月確定，甫於九十一年十二月十三日執行完畢。緣乙○○因於八十八年
    六、七月間，無端毆打丙○○之前妻，丙○○乃於八十八年九月十一日晚間夥同
    約三名不詳男子，在基隆市○○路某家電動遊藝場持刀砍傷乙○○，乙○○因而
    受有頭部頂枕葉處十×０．二公分裂傷、臉部、胸部及背部多處瘀青紅腫等傷害
    ，乙○○乃懷恨在心。乙○○於九十二年八月八日凌晨四時三十分左右，路過基
    隆市○○路三號「三越遊藝場」時，巧見丙○○在該遊藝場內把玩自門口數來第
    四台電動機台（其友人周美蘭則在其旁把玩自門口數來第五台電動機台），報復
    之心油然而生，竟基於殺人之犯意，先至該電動遊藝場附近之路旁已打烊無人看
    守之水果攤上拿取西瓜刀一把，再衝入該遊藝場內，在丙○○尚未發覺乙○○之
    際，乙○○即不由分說，朝坐在電動玩具機台前之丙○○之頭部自上而下猛砍一
    刀，因力道猛烈而砍下丙○○頭頂左側之頭蓋骨（顱骨）一塊，丙○○因而受有
    左側顳葉穿刺傷與顱骨骨折（約十公分）併腦內出血之嚴重傷害，乙○○所執前
    開西瓜刀之刀鋒因力道兇猛猶未停頓乃順勢而下，續傷及丙○○左側肩膀，致丙
    ○○左肩受有肌肉深度穿切傷約十公分，丙○○隨即起身並向前將乙○○撲倒在
    地，阻止乙○○繼續砍殺，該二人在地上翻滾之際，乙○○仍承前同一犯意，以
    其所持之前開西瓜刀又劃傷丙○○之左前胸（傷口長約十五公分）、右腹部（傷
    口長約六公分，起訴書漏載右腹部）二刀，丙○○因失血過多、不敵乙○○，乃
    乘機衝出前開遊藝場，往該遊藝場左側呼救逃命，乙○○則因該處為基隆市鬧區
    、在夜間仍屬熙來人往且基隆市警察局第一分局就在該遊藝場之斜對面，只得罷
    手而悻然持前開西瓜刀往該遊藝場右側騎機車離去，周美蘭見狀立即將傷重倒臥
    在地之丙○○送財團法人長庚紀念醫院基隆分院（下稱長庚醫院基隆分院）急救
    ，經該院醫師七小時之手術急救並緊急輸血二千五百ＣＣ，始將受有前開嚴重傷
    勢且失血達三千五百ＣＣ之丙○○之生命加以挽回，然因丙○○之左側顳部傷勢
    影響，迄今仍受右側肢體輕微癱瘓而無法工作之後遺症。
二、案經被害人丙○○訴由基隆市警察局第一分局報告臺灣基隆地方法院檢察署檢察
    官偵查起訴。
    理    由
一、訊據上訴人即被告乙○○矢口否認右揭殺人未遂犯行，辯稱：西瓜刀是伊從旁邊
    水果攤拿的，伊拿刀只是要去嚇告訴人丙○○，他過來搶伊的刀的時候，有砍他
    的頭，之後他把伊壓在地上，滾來滾去，伊沒有要砍死他的意思云云。惟查：
  (一)告訴人如何遭被告砍殺乙節，迭據被害人於警詢、偵查及原審指訴綦詳（詳見偵
    字卷第八至十頁、五三頁反面、原審卷第一０四至一０七頁）。再被告持約五十
    公分長之西瓜刀自告訴人之頭部自上而下猛砍一刀，砍下告訴人頭頂左側之頭蓋
    骨（顱骨）一塊，告訴人因而受有左側顳葉穿刺傷與顱骨骨折（約十公分）併腦
    內出血之嚴重傷害，並傷及告訴人左側肩膀，致告訴人左肩受有肌肉深度穿切傷
    約十公分，另被告與告訴人在地上翻滾之際，被告所持之前開西瓜刀又劃傷告訴
    人之左前胸及右腹部，告訴人被送至長庚醫院基隆分院急救，經該院醫師長達七
    小時左右之手術急救並緊急輸血二千五百ＣＣ，始將受有前開嚴重傷勢且失血達
    三千五百ＣＣ之告訴人之生命加以挽回，然因告訴人之左側顳部傷勢影響，迄今
    仍受右側肢體輕微癱瘓之後遺症，此有診斷證明書一紙（見偵字卷第二一頁）、
    病歷一本（見偵字卷第二二至二六頁）、長庚醫院基隆分院九十三年五月卅一日
    （九三）長庚院基字第一四七五號函（見原審卷第八三頁）在卷可參；又長庚醫
    院基隆分院上揭函文並說明告訴人所受前開傷勢有生命危險。另有行政院衛生署
    基隆醫院於九十三年七月廿日出具之診斷證明書一紙在卷可參（見原審卷第一二
    六頁），證明告訴人現仍因腦部外傷造成右側肢體偏癱、行動不便、無法工作，
    且有告訴人之身心障礙手冊影本一紙（見原審卷第一三二頁）、告訴人於原審經
    當庭勘驗所攝之受傷情形之照片七幀（見原審卷第一二八至一三一頁）附卷可佐
    。
  (二)目擊證人周美蘭於原審證稱：「我坐在告訴人的右邊打電動，突然有一個人衝進
    來拿著一把長長的、寬寬的刀（類似西瓜刀），沒有講話就朝告訴人砍，被告砍
    的時候我有看見，被告是站在告訴人的左側頭邊砍，因為門口是朝向我和告訴人
    的左邊，而被告是從門口衝進來．．．，當時我抱著小孩，我就往後退，退到櫃
    台的位置，告訴人有回推被告，要跑出店外，告訴人還沒跑出去有和被告在店門
    口拉扯，是告訴人把被告撲在地上，然後該二人就在地上翻滾，告訴人本來在被
    告上面，二人翻滾變成被告在上面，二人又再翻滾上下又互換，但是在翻滾時刀
    子又劃到告訴人二刀，告訴人翻滾到上面時就趕快往店外跑，告訴人是往左邊跑
    ，被告是往右邊跑。」、「（公設辯護人問：胸部那二刀是在翻滾中劃傷的嗎？
    ）是。」、「（公設辯護人問：你看到被告拿刀砍告訴人有幾次？）就是頭部、
    肩膀那一次。」等語（詳見原審卷第一０九至一一一頁）。再被告當庭聽聞證人
    周美蘭所證述後陳證稱證人之證詞與事實相符（詳見原審卷第一一二頁、一一三
    頁）。又告訴人亦於原審陳稱：「我被砍之後目的是要跑出去，可能因此撲倒被
    告．．．」、「（審判長問：證人丙○○胸部及腹部二處傷勢是如何造成？）拉
    扯和翻滾中造成的，．．．」等語（詳見原審卷第一一四頁）。準此足徵，告訴
    人之左前胸（傷口長約十五公分）及右腹部之傷口係其遭受被告砍殺之後加以抵
    擋，與被告在地上翻滾扭打之際，被告仍未放棄其所持兇刀而承同一殺人犯意造
    成之傷害。
  (三)被告因於八十八年六、七月間，無端毆打告訴人之前妻，告訴人乃於八十八年九
    月十一日晚間夥同約三名不詳男子，在基隆市○○路某家電動遊藝場持刀砍傷被
    告，被告因而受有頭部頂枕葉處十×０．二公分裂傷、臉部、胸部及背部多處瘀
    青紅腫等傷害，此業據被告、告訴人於原審供陳在卷，並經原審函詢行政院衛生
    署基隆醫院，該院以九十三年五月廿六日（九三）基醫病字第０九三０００三七
    四０號函函覆被告於八十八年九月十一日晚間十時五十分許經消防局送至該院急
    診及被告所受傷勢如上開所陳在案（見原審卷第七二頁）。
  (四)按行為人致人於傷，其之主觀犯意係傷害或殺人，應由其在客觀上有無持兇器、
    何等兇器、下手部位、下手之重輕、其先前與告訴人間是否有所仇隙綜合研判。
    再本件被告與告訴人夙有仇怨，而被告於本件係手持對人之生命具嚴重威脅之約
    五十公分長之西瓜刀作為兇器，且該兇器係其基於與告訴人之夙怨而事先至「三
    越遊藝場」附近之已打烊水果攤位拿取攜至現場者，其係先以該西瓜刀猛力砍向
    屬人之要害之告訴人左側頭部，因力道猛烈而砍下被害人頭頂左側之頭蓋骨（顱
    骨）一塊，告訴人因而受有左側顳葉穿刺傷與顱骨骨折（約十公分）併腦內出血
    之嚴重傷害，被告所執前開西瓜刀之刀鋒因力道兇猛猶未停頓乃順勢而下，續傷
    及告訴人左側肩膀，致告訴人左肩受有肌肉深度穿切傷約十公分等致命之傷害，
    並致告訴人約三千五百ＣＣ大失血，該等傷勢若未醫治得宜，確有危及生命及致
    命之虞，均已如前詳述，由此亦得見告訴人所受傷勢之致命性；由此綜合研判，
    被告係基於殺人犯意砍殺被害人至明。自不得以被告在告訴人逃出「三越遊藝場
    」倒地後無繼續砍殺其之要害而當場斃命，即謂被告無殺人犯意。蓋行為人是否
    當場砍殺被害人斃命，須視當場之環境若何，本件被告砍殺被害人之地點係一熙
    來人往之接近基隆市區之正在營業之電動遊藝場，況基隆市警察局第一分局即在
    該遊藝場之斜對面，則此一作案環境本即極易為他人發現而阻止，甚或當場逮捕
    ，被告在砍殺被害人之要害後，迅即逃離，本為人情之常，不得以其無繼續砍殺
    被害人之要害、給予當場斃命，即謂其無殺人犯意，是被告辯稱其無殺死告訴人
    之意云云，委無可採。本件事證明確，被告犯行足堪認定，自應依法論科。
二、核被告所為，係犯刑法第二百七十一條第二項、第一項之殺人未遂罪。被告於九
    十年間因違反毒品危害防制條例，經臺灣板橋地方法院於九十年七月十二日判處
    有期徒刑六月確定，甫於九十一年十二月十三日執行完畢，此有台灣高等法院被
    告全國前案紀錄表一紙在卷可稽（見本院卷第二九頁），其於執行完畢五年內再
    犯本件有期徒刑以上之罪，為累犯，應依刑法第四十七條之規定，加重其刑，然
    法定刑為死刑、無期徒刑之部分，依法不得再加重。被告犯行處於未遂階段，爰
    依刑法第二十六條前段之規定，減輕其刑，並應先加而後減。原審經詳細調查，
    以被告罪證明確，適用上揭規定，並審酌被告之犯罪手段、造成被害人之傷害極
    為嚴重、被害人現今仍有後遺症而無法工作、被告犯後迄今仍未與被害人和解等
    一切情狀，量處有期徒刑七年六月；且說明被告所持之犯案之西瓜刀一把，係其
    在「三越遊藝場」附近之水果攤拿取，非屬其所有，爰不予宣告沒收。核原審認
    事用法，並無不合，量刑亦屬允當。被告上訴否認犯行，並稱原審量刑太重云云
    ，為無理由，應予駁回。
據上論斷，應依刑事訴訟法第三百六十八條，判決如主文。
本案經檢察官呂光華到庭執行職務。
中　　　華　　　民　　　國　　九十三　　年　　 十一 　　月　　三十  　　日
                              臺灣高等法院刑事第二十四庭
                                  審判長法  官  陳　貽　男
                                        法  官  李　世　貴
                                        法  官  陳　憲　裕
右正本證明與原本無異。
如不服本判決，應於收受送達後十日內向本院提出上訴書狀，其未敘述上訴之理由者
並得於提起上訴後十日內向本院補提理由書（均須按他造當事人之人數附繕本）。
                                        書記官  劉　育　妃
中　　　華　　　民　　　國　　九十三　　年　　 十一 　　月　　 三十 　　日
附錄：本案論罪科刑法條全文
中華民國刑法第二百七十一條
(普通殺人罪)
殺人者，處死刑、無期徒刑或十年以上有期徒刑。
前項之未遂犯罰之。
預備犯第一項之罪者，處二年以下有期徒刑。
